【裁判字號】    98,審訴,125
【裁判日期】    980527
【裁判案由】    偽造有價證券
【裁判全文】
臺灣士林地方法院刑事判決             98年度審訴字第125號
公  訴  人  臺灣士林地方法院檢察署檢察官
被      告  乙○○
指定辯護人  本院公設辯護人丁○○
上列被告因偽造有價證券案件，經檢察官提起公訴（起訴案號：
98年度偵字第362 號）及移送併辦（併案案號：臺灣臺北地方法
院檢察署97年度偵字第26715號），本院判決如下：
    主  文
乙○○意圖供行使之用，而偽造有價證券，累犯，處有期徒刑拾
月。附表所示之偽造支票壹張沒收。
    事  實
一、乙○○曾於民國95年間因偽造文書案件，經臺灣士林地方法
    院判決處有期徒刑1 年，經上訴後，撤回上訴而確定，於96
    年12月12日執行完畢。仍不知悔改，復於97年7 月初某日，
    在其於臺北市○○區○○街80巷1 號之住處，見其胞弟王文
    昌所有之臺北縣汐止市農會社后分部之支票簿1 本（下稱前
    揭支票簿）及「王文昌」印章1 枚置放於庭院中，竟萌生為
    自己不法所有之意圖，竊取得手（涉嫌竊盜部分屬告訴乃論
    之罪，然未據告訴）。後因缺錢花用，復基於行使之意圖，
    未經王文昌之授權或同意，於同年7 月20日，前往友人丙○
    ○任職、址設臺北市○○區○○街派出所附近之「永固停車
    場」內，在上址填寫前揭支票簿中票號FA0000000 號支票之
    發票日為97年8 月9 日、金額為新臺幣（下同）4 萬8000元
    ，並蓋用「王文昌」之印文各1 枚於發票人簽章欄及金額欄
    而偽造如附表所示之支票（下稱系爭支票），並持之交付丙
    ○○以調取現金。嗣因王文昌發覺前揭支票簿遺失後於97年
    7 月30日向臺北縣汐止農會社后分部掛失。前揭支票經丙○
    ○交付邱鏗竹，邱鏗竹再交付蔡文義，由蔡文義於97年8 月
    11 日 經臺北市第九信用合作提示請求付款未獲兌現，又乙
    ○○與丙○○就雙方債權債務關係發生糾紛，於97年9 月11
    日來本署自首，始查悉上情。
二、案經乙○○向臺灣士林地方法院檢察署自首，並偵查起訴及
    臺北市政府警察局大安分局報請臺灣臺北地方法院檢察署檢
    察官偵查及呈請臺灣高等法院檢察署檢察長核轉臺灣士林地
    方法院檢察署檢察官偵查後併辦。
    理  由
壹、程序部分：被告乙○○及指定辯護人對於公訴人提出之證據
    資料，均不爭執其證據能力，亦於審判筆錄中表示沒有意見
    ，並同意採為證據，本院審酌該等言詞供述及書面作成時之
    狀況，並無不宜作為證據之情事，依刑事訴訟法第159 條之
    5 第1 項規定，得作為證據。
貳、實體方面：
一、上開犯罪事實，業據被告迭於偵查及本院審理中坦承不諱（
    甲○97年度他字第3271號卷第41頁、北檢97年度偵字第2671
    5 號卷第4 至5 頁、40至42頁及本院準備程序筆錄第2至3頁
    及審理筆錄第2 至5 頁參照），核與告訴人丙○○、證人即
    支票所有人王文昌（上開第3271號卷第42頁）於偵查時結證
    情節（甲○97年度他字第3271號卷第42至43頁）及證人邱鏗
    竹、蔡文義於警詢時之證述（北檢97年度偵字第26715 號卷
    第12至13頁、15至16頁）相符，並有系爭支票號碼FA000000
    0 號之支票影本、退票理由單影本共3 紙及該系爭支票原本
    1 紙（見甲○97年度他字第3271號卷），另有票據掛失止付
    通知書、掛失止付票據提示人資料查報表各1 紙（見北檢97
    年度偵字第26715 號卷）均在卷可稽，足認被告前開自首及
    其任意性自白與事實相符，被告涉犯上開如犯罪事實所載之
    犯行明確，堪以認定。
二、核被告所為，係犯刑法第201 條第1 項意圖供行使之用偽造
    有價證券罪及刑法第339 條第1 項之詐欺取財罪。被告於系
    爭本票上偽造印文2 枚之行為，為偽造有價證券之部分行為
    ；偽造有價證券後復持以行使，行使偽造有價證券之輕度行
    為，為偽造有價證券之重度行為所吸收，均不另論罪。又被
    告所犯之偽造有價證券罪與詐欺罪間，係以一行使偽造有價
    證券之行為詐取被害人2 萬6000元，侵害數個財產法益，為
    想像競合，應從一重論以意圖供行使支用偽造有價證券罪處
    斷。查被告曾於民國95年間因偽造文書案件，經本院判決處
    有期徒刑1 年，上訴後，於96年5 月3 日撤回上訴確定，送
    監執行，嗣經本院96聲減字第1388號減為有期徒刑6 月，於
    96年12月11日縮刑期滿，並於96年12月12日執行完畢出監，
    有臺灣高等法院被告前案紀錄表在卷可稽，其於有期徒刑執
    行完畢後5 年內，故意再犯本案有期徒刑之罪，應依刑法第
    47條第1 項規定論以累犯，並加重其刑。又被告對於未發覺
    之本件犯罪自首而受裁判業據被告供述在卷，且偵查卷附臺
    北市政府警察局內湖分局刑事案件移送書亦記載甚詳，爰依
    刑法第62條前段之規定，就被告意圖供行使之用偽造有價證
    券部分減輕其刑，並依法先加而後減之。又被告自偵查中與
    本院審理時均坦承犯行，且告訴人事後亦均表原諒之意，被
    告僅因貪圖便利，一時失慮而偽造有價證券致罹重典，且所
    偽造之支票僅1 張，金額新臺幣4 萬8000元，並非鉅額，且
    該支票已因掛失空白票據而遭退票，對支票所有人實質權益
    、社會經濟及交易秩序尚未造成重大影響，所生危害有限，
    犯罪情節尚非極為重大，又被告犯罪後供認犯行，顯有悔改
    之意，被害人王文昌、告訴人丙○○均已表達不與追究之情
    ，其所犯之罪刑與犯罪情節相較，實屬情輕法重，客觀上顯
    可資憫恕，本院認就偽造有價證券罪部分如處以有期徒刑3
    年之法定最低刑度猶嫌過重，應依刑法第59條之規定，就偽
    造有價證券罪部分減輕其刑。爰審酌被告係因一時週轉失靈
    ，始偽造有價證券以侵害發票人之權益，並有妨礙交易安全
    及社會公共信用之虞，兼衡被告偽造票面金額之多寡及其犯
    罪後坦承犯行，已有悔意之態度，及其生活狀況、工作情形
    等一切情狀，量處如主文所示之刑，以示警儆。
三、被告偽造如附表所示之支票，自應依刑法第205 條之規定，
    不問屬於犯人即被告所有與否，宣告沒收（宣告沒收整張票
    據，其範圍自然包括沒收該票據上印文在內，是被告偽造於
    其上之印文，自不必另為宣告沒收，併此敘明）。
四、據上論斷，應依刑事訴訟法第299 條第1 項前段，刑法第20
    1 條第1 項、第339 條第1 項、第55條前段、第47條第1 項
    前段、第62條前段、第71條第1 項、第59條、第205 條，判
    決如主文。
五、本案經檢察官游儒倡到庭執行職務。
中     華     民     國   98    年    5    月    27   日
                   刑事第一庭審判長法官  洪英花
                                   法官  雷雯華
                                   法官  王沛雷
以上正本證明與原本無異。
如不服本判決應於收受判決後10日內向本院提出上訴書狀，並應
敘述具體理由；其未敘述上訴理由者，應於上訴期間屆滿後20日
內向本院補提理由 (均須按他造當事人之人數附繕本)「切勿逕
送上級法院」。
                                 書記官  吳尚文
中     華     民     國   98    年    5    月    27   日
附表：
┌──┬─────┬──────┬────────┬──────┐
│編號│支票號碼  │發 票 日    │票面金額        │偽造印文    │
├──┼─────┼──────┼────────┼──────┤
│ 1  │FA0000000 │97年8月9日  │新臺幣肆萬捌仟元│偽造「王昌文│
│    │          │            │                │」印文貳枚  │
└──┴─────┴──────┴────────┴──────┘
附錄本案論罪科刑法條全文：
中華民國刑法第201條第1項
（有價證券之偽造變造與行使罪）
意圖供行使之用，而偽造、變造公債票、公司股票或其他有價證
券者，處3 年以上10年以下有期徒刑，得併科3 千元以下罰金。
中華民國刑法第339 條第1項
（普通詐欺罪）
意圖為自己或第三人不法之所有，以詐術使人將本人或第三人之
物交付者，處5年以下有期徒刑、拘役或科或併科1,000元以下罰
金。


司法院資訊處製作；財團法人民間司法改革基金會備份。
